臺灣宜蘭地方法院刑事判決
111年度訴字第204號
公  訴  人  臺灣宜蘭地方檢察署檢察官
被      告  蔡毓修





上列被告因洗錢防制法等案件，經檢察官提起公訴 （111年度偵
字第3070號）及移送併辦（臺灣臺中地方檢察署111年度偵字第1
1147號），被告就被訴事實為有罪之陳述，經告知簡式審判程序
之旨，並聽取當事人之意見後，逕依簡式審判程序，判決如下：
    主  文
蔡毓修幫助犯洗錢防制法第十四條第一項之洗錢罪，處有期徒刑
參月，併科罰金新臺幣貳萬元，罰金如易服勞役，以新臺幣壹仟
元折算壹日。
    犯罪事實及理由
一、本件除證據部分補充「被告蔡毓修於本院準備程序及審理時
    之自白」外，其餘之犯罪事實、證據均引用檢察官起訴書及
    併辦意旨書（如附件）之記載。
二、論罪科刑： 
  ㈠按刑法上之幫助犯，係指以幫助之意思，對於正犯資以助力
    ，而未參與實施犯罪之行為者而言（最高法院49年台上字
　　第77號判例意旨參照）。被告蔡毓修將起訴書及併辦意旨書
    犯罪事實欄所載之帳戶之提款卡及密碼出賣予他人，容任他
    人以之為詐欺取財、洗錢之工具，惟提供金融帳戶及密碼，
    並非詐欺取財及一般洗錢罪之構成要件行為，且亦無證據可
    資證明被告蔡毓修有參與前揭詐欺取財、洗錢之犯行，或與
    該詐騙集團成員間有何犯意聯絡之情，僅有不確定故意幫助
    他人遂行詐欺取財、洗錢之意思及行為。是核被告蔡毓修所
    為，係犯刑法第30條第1項、第339條第1項之幫助詐欺取財
    罪及刑法第30條第1項、洗錢防制法第14條第1項之幫助洗錢
    罪。被告蔡毓修一幫助行為同時幫助該詐騙集團成員向告訴
    人陳奕廷、王娟驊詐欺取財及同時幫助一般洗錢，均屬一行
    為同時觸犯數罪之想像競合犯，應均依刑法第55條前段之規
    定各從一幫助詐欺取財罪、幫助一般洗錢罪論處。又被告蔡
    毓修係以一行為同時觸犯幫助詐欺取財罪、幫助一般洗錢罪
    ，屬想像競合犯，應依刑法第55條規定，從一重論以刑法第
    30條第1項、洗錢防制法第14條第1項之幫助洗錢罪。被告蔡
    毓修為犯罪構成要件以外之行為而幫助他人犯罪，為幫助犯
    ，爰依刑法第30條第2項規定按正犯之刑減輕之。
  ㈡按犯洗錢防制法第14條、第15條之罪，在偵查或審判中自白
    者，減輕其刑，洗錢防制法第16條第2項定有明文。被告蔡
    毓修於本院審理中就其所犯洗錢罪坦承不諱，應依洗錢防制
    法第16條第2項規定減輕其刑。
三、爰審酌被告蔡毓修不思以正途獲取財物，為貪圖不法財物，
    竟提供銀行帳戶予不詳詐欺集團成員使用，遂行詐欺取財之
    犯行，且製造金流斷點，掩飾詐欺犯罪所得去向，破壞社會
    治安與金融秩序，並造成告訴人等受有財產上之損害，所為
    實屬不該，惟考量被告蔡毓修犯後終能坦承犯行，態度尚可
    ，兼衡其參與程度、犯罪所生損害、犯罪動機、目的、手段
    、素行、被告蔡毓修自承為國中畢業之智識程度、曾從事美
    髮設計師、未婚、家庭經濟狀況為勉持、告訴人等遭詐騙財
    物之數額等一切情狀，量處如主文所示之刑，並就罰金部分
    諭知易服勞役之折算標準。至未扣案之被告蔡毓修所有供本
    案犯罪所用之上開金融帳戶之存摺及提款卡，均為吾人日常
    生活用品，且該等物品可隨時停用、掛失補辦，尚與可反覆
    用供犯罪所用之物有間，足徵縱予宣告沒收亦無以達成犯罪
    預防之效用，應認欠缺刑法上之重要性，爰不予宣告沒收；
    另本件尚乏積極證據證明被告蔡毓修確因本件犯罪而有所得
    ，自無從宣告沒收，附此敘明。
據上論斷，應依刑事訴訟法第273條之1第1項、第299條第1項前
段、第310條之2、第454條第2項，洗錢防制法第14條第1項、第1
6條第2項，刑法第11條、第30條第1項前段、第2項、第339條第1
項、第55條、第42條第3項前段、第38條之2第2項，刑法施行法
第1條之1第1項，判決如主文。
本案經檢察官薛植和提起公訴，檢察官吳錦龍移送併辦審理，檢
察官張學翰到庭執行職務。
中    華    民    國   111    年    8     月    9    日
                  刑事第五庭  法  官　陳嘉瑜
以上正本證明與原本無異。　　　　　　　　　
如不服本判決應於收受本判決後20日內向本院提出上訴書狀，並
應敘述具體理由。若未敘述理由者，應於上訴期間屆滿後20日內
向本院補提理由書狀(均須按他造當事人之人數附繕本)。
中　　華　　民　　國　　111 　年　　8 　　月　　9 　　日
                              書記官  蕭欣怡       
本案論罪科刑主要法條：
洗錢防制法第14條
有第二條各款所列洗錢行為者，處7年以下有期徒刑，併科新臺
幣5百萬元以下罰金。
前項之未遂犯罰之。
前二項情形，不得科以超過其特定犯罪所定最重本刑之刑。
中華民國刑法第339條
意圖為自己或第三人不法之所有，以詐術使人將本人或第三人之
物交付者，處5年以下有期徒刑、拘役或科或併科50萬元以下罰
金。
以前項方法得財產上不法之利益或使第三人得之者，亦同。
前二項之未遂犯罰之。
附件：
臺灣宜蘭地方檢察署檢察官起訴書
                                     111年度偵字第3070號
　　被　　　告　蔡毓修　男　29歲（民國00年00月00日生）
　　　　　　　　　　　　住○○市○○區○○路0段00號11樓(
　　　　　　　　　　　　新北○○○○○○○○)
                        （現於法務部○○○○○○○執行中                        ）
　　　　　　　　　　　　國民身分證統一編號：Z000000000號
上列被告因詐欺案件，已經偵查終結，認應該提起公訴，茲將犯
罪事實及證據並所犯法條分敘如下：
　　　　犯罪事實
一、蔡毓修知悉詐欺集團常經由取得他人金融帳戶遂行詐欺犯行
    ，藉此取得、掩飾及隱匿詐欺贓款，竟基於幫助詐欺取財及
    洗錢之不確定故意，於民國109年2月底某時，在不詳地點，
    將其所有之玉山商業銀行000-000000000000號帳戶（下稱本
    案帳戶）之存摺、印章、提款卡及密碼，提供予某真實姓名
    年籍不詳綽號「小黑」之詐欺集團成員使用，以此方式幫助
    該詐欺集團向他人詐取財物。嗣該詐欺集團成員取得本案帳
    戶之存摺、提款卡及密碼後，即意圖為自己不法之所有，基
    於詐欺取財之犯意，於109年3月20日，以通訊軟體LINE向陳
    奕廷佯稱：須將投資金額匯入指定帳戶云云，致陳奕廷陷於
    錯誤，於109年3月30日匯款新台幣（下同）10萬元、5萬元
    至本案帳戶，旋遭提領一空。嗣經陳奕廷報警處理，始悉上
    情。
三、案經陳奕廷訴由臺中市政府警察局東勢分局報告偵辦。
　　　　證據並所犯法條
一、證據清單及待證事實
編號 證據名稱 待證事實 1 被告蔡毓修於警詢及偵查中之供述 1、坦承本案帳戶係由其申辦並於109年2月底交付予綽號「小黑」之人使用等語。 2、否認詐欺等犯行，於警詢及偵查中辯稱：該帳戶之存摺、印章、提款卡、密碼都借給小黑做收、匯款使用，「小黑」說要自己轉帳使用，伊就拿自己的玉山銀行存摺、印章、提款卡給「小黑」，當時沒有想說可能會被非法使用，是借給「小黑」，不是賣給「小黑」。伊另外有販售給「小黑」連同0000000000號行動電話門號在內之5支行動電話門號給綽號「阿肥」及「小黑」之人等語。惟查：被告於109年2月20日販售其所申辦之行動電話門號SIM卡予綽號「小黑」之人，而金融帳戶資料及提款卡更貴重於電話門號SIM卡，被告辯稱無償提供予「小黑」使用，與常情不符，益徵被告主觀上應有幫助掩飾、隱匿特定犯罪所得來源、去向及幫助他人詐欺取財之不確定故意，被告辯稱不足採信。 2 告訴人陳奕廷於警詢中之指訴 告訴人陳奕廷遭詐欺集團詐騙之過程及匯款上開金額至本案帳戶之事實。 3 被告之本案帳戶開戶資料、交易明細資料 告訴人匯款至本案帳戶之事實。 4 告訴人交易明細截圖資料 告訴人匯款至本案帳戶之事實。 5 臺灣臺北地方檢察署111年度偵字第769號不起訴處分書、110年度偵字第2896號不起訴處分書 被告於109年2月20日，將其所申辦之行動電話門號SIM卡，販售予綽號「小黑」之人，並各獲得3500元、3500元之報酬。     
二、核被告所為，係犯刑法第30條第1項、同法第339條第1項之
    幫助詐欺取財罪嫌，及刑法第30條第1項、洗錢防制法第14
    條第1項之幫助洗錢罪，被告以一行為觸犯前揭二罪名，請
    依想像競合犯之規定從一重即幫助洗錢罪處斷。
三、依刑事訴訟法第251條第1項提起公訴。
  　此　致
臺灣宜蘭地方法院
中　　華　　民　　國　 111　　年　　5 　　月　　13　　日
　　　　　　　　　　　　　　　檢　察　官 薛 植 和
本件正本證明與原本無異
中　　華　　民　　國　 111　　年　　5 　　月　　25　　日
　　　　　　　　　　　　　　  書  記  官
所犯法條：
中華民國刑法第339條
（普通詐欺罪）
意圖為自己或第三人不法之所有，以詐術使人將本人或第三人之
物交付者，處 5 年以下有期徒刑、拘役或科或併科 50 萬元以
下罰金。
以前項方法得財產上不法之利益或使第三人得之者，亦同。
前二項之未遂犯罰之。
中華民國刑法第30條
（幫助犯及其處罰）
幫助他人實行犯罪行為者，為幫助犯。雖他人不知幫助之情者，
亦同。
幫助犯之處罰，得按正犯之刑減輕之。
洗錢防制法第14條
有第二條各款所列洗錢行為者，處 7 年以下有期徒刑，併科新
臺幣 5 百萬元以下罰金。
前項之未遂犯罰之。
前二項情形，不得科以超過其特定犯罪所定最重本刑之刑。　　
臺灣臺中地方檢察署檢察官移送併辦意旨書
                                    111年度偵字第11147號
　　被　　　告　蔡毓修　男　29歲（民國00年00月00日生）
　　　　　　　　　　　　籍設新北市○○區○○路0段00號11                         樓
                        （新北○○○○○○○○）
                        （現另案於法務部○○○○○○○執                          行中）
　　　　　　　　　　　　國民身分證統一編號：Z000000000號
上列被告因詐欺等案件，認應移送臺灣宜蘭地方法院（111年度
訴字第204號，廉股）併案審理，茲將犯罪事實、證據、所犯法
條及併案理由分述如下：
一、犯罪事實：蔡毓修能預見一般人取得他人金融機構帳戶之行
    為，常與財產犯罪之需要密切相關，且取得他人存摺、提款
    卡之目的在於取得贓款及掩飾犯行不易遭人追查，竟為賺取
    租借帳戶之利益，同時基於縱若有人持以作為詐騙、洗錢之
    犯罪工具，亦無違背其本意之幫助詐欺取財及幫助一般洗錢
    之不確定故意，於民國109年3月1日前某日時許，在不詳地
    點，將其所申辦之玉山商業銀行帳號000000000000號帳戶（
    下稱玉山銀行帳戶）資料，提供予真實姓名年籍均不詳之詐
    欺集團成員使用。嗣上開詐欺集團成員取得蔡毓修所申設之
    玉山銀行帳戶後，即共同意圖為自己不法所有，基於詐欺取
    財及洗錢之犯意聯絡，由真實姓名年籍不詳Facebook暱稱「
    阿德老師」之詐騙集團成員，於109年2月21日起，向王娟驊
    佯稱可協助改運，但須支付相關費用及樂透獎金之保證金等
    語，致王娟驊陷於錯誤，於109年2月21日起至109年4月10日
    止，陸續匯款共新臺幣（下同）28萬7,468元至詐騙集團指
    定帳戶，其中2萬3,760元於109年3月1日11時58分許，匯款
    至蔡毓修上開玉山銀行帳戶內。嗣因王娟驊察覺有異，報警
    處理始循線查悉上情。案經王娟驊訴由臺中市政府警察局霧
    峰分局告偵辦。
二、證據：
  ㈠告訴人王娟驊於警詢時之陳述。
　㈡台新國際商業銀行網路轉帳翻拍照片、臺中市政府警察局大
    甲分局大甲派出所受理詐騙帳戶通報警示簡便格式表、受(
    處)理案件證明單、受理各類案件紀錄表、內政部警政署反
    詐騙諮詢專線紀錄表、玉山銀行帳戶開戶資料及交易明細各
    1份。
三、所犯法條：核被告蔡毓修所為，係犯刑法第30條第1項前段
    、第339條第1項之幫助詐欺取財及刑法第30條第1項前段、
    洗錢防制法第14條第1項之幫助一般洗錢等罪嫌。被告以一
    行為觸犯幫助詐欺及幫助一般洗錢等罪名，為想像競合犯，
    請依刑法第55條前段規定，從較重之洗錢罪處斷。
四、併案理由：被告前因交付同一玉山銀行帳戶之幫助詐欺等犯
    行，經臺灣宜蘭地方檢察署檢察官於111年5月13日以111年
    度偵字第3070號提起公訴，現由貴院以111年度訴字第204號
    （廉股）案件審理中（下稱前案），有該案起訴書、全國刑
    案資料查註表在卷可參。本件同一被告所提供之帳戶與前案
    提供之帳戶相同，僅被害人不同，其所涉幫助詐欺、幫助一
    般洗錢等罪嫌，核與前案具有想像競合犯之裁判上一罪關係
    ，為法律上之同一案件，應為前案起訴效力所及，爰請依法
    併予審理。
　　此　致
臺灣宜蘭地方法院
中　　華　　民　　國　 111　　年　 　6　　月　　 29 　日
　　　　　　　　　　　　　　　檢　察　官　吳錦龍